【裁判字號】    97,交訴,37
【裁判日期】    980318
【裁判案由】    交通肇事逃逸等
【裁判全文】
臺灣基隆地方法院刑事判決              97年度交訴字第37號
公  訴  人  臺灣基隆地方法院檢察署檢察官
被      告  甲○○
上列被告因交通肇事逃逸等案件，經檢察官提起公訴（97年度偵
字第4642號），本院判決如下︰
    主  文
甲○○駕駛動力交通工具肇事，致人受傷而逃逸，處有期徒刑壹
年貳月，減為有期徒刑柒月。
被訴傷害部分，免訴。
    事  實
一、甲○○於民國91年7月26日上午7時20分許，駕駛廠牌「朋馳
    」（即Benz），車牌號碼9Ｂ-3883號自用小客車（下稱：系
    爭自用小客車），沿基隆市○○路由八堵往基隆市區方向行
    駛，行經基隆市○○路64巷口時，原應注意車前狀況，並隨
    時採取必要之安全措施，且依當時情形，又無不能注意之情
    形，竟疏未注意車前狀況，而撞及因穿越人行道途遇紅燈而
    站立在道路中央分隔島等待通行之印尼國人MURTINI，致MUR
    TINI受有腦挫傷、右足肌腱撕裂傷及第十二胸椎壓迫性骨折
    之傷害（過失傷害部分之追訴權時效已完成，詳後述），並
    致號誌斷裂而撞擊沈寶來所駕駛車牌號碼BS-4471 號自用小
    客車（毀損部分，業據沈寶來撤回告訴，經臺灣基隆地方法
    院檢察署檢察官以91年度調偵字第1 號不起訴處分確定）。
    詎甲○○因心生畏懼，竟不為必要之救護措施，亦未報警處
    理，隨即棄車逃離現場，並教唆乙○○前往警察局冒充肇事
    者，並頂替前開犯罪行為。乙○○遂於同年7月31日晚間10
    時許，至基隆市○○○○○路派出所製作筆錄，並於臺灣基
    隆地方法院檢察署偵訊中及本院、臺灣高等法院審判中謊稱
    系爭自用小客車係其所駕駛而肇事（甲○○所涉教唆頂替部
    分，業據臺灣基隆地方法院署檢察官以94年度偵字第4457號
    不起訴處分確定），是就過失傷害部分，乙○○經本院以92
    年度交簡上字第5號判處有期徒刑7月，緩刑3 年確定；肇事
    逃逸部分，則由本院以93年度交訴字第7號判處有期徒刑6月
    ，嗣經上訴，經臺灣高等法院以93年度交上訴88號判決駁回
    上訴而確定，藉此用以隱匿甲○○駕車肇事之事實，嗣乙○
    ○因前開過失傷害案件之緩刑遭撤銷，乃向臺灣基隆地方法
    院檢察署自首其係頂替甲○○為前開犯罪行為，因而查悉上
    情。（乙○○所犯過失傷害部分，業經提起再審而經本院以
    96年度交簡上再字第1 號判決無罪確定，所犯頂替罪部分，
    則經本院以95年度基簡字第385號判刑確定）。
二、案經臺灣基隆地方法院檢察署檢察官偵查起訴。
    理  由
壹、程序事項（證據能力）
一、按被告以外之人於審判外之言詞或書面陳述，除法律有規定
    者外，不得作為證據；又被告以外之人於偵查中向檢察官所
    為之陳述，除顯有不可信之情況者外，得為證據；再被告以
    外之人於審判外之陳述，雖不符合刑事訴訟法第159條之1至
    第159條之4之規定，而經當事人於審判程序同意作為證據，
    法院審酌該言詞陳述或書面陳述作成時之情況，認為適當者
    ，亦得為證據，而當事人、代理人或辯護人於法院調查證據
    時，知有上開不得為證據之情形，而未於言詞辯論終結前聲
    明異議者，視有前項之同意，刑事訴訟法第159條第1項、第
    159條之1第2項及第159條之5分別定有明文。經查：
  (一)證人即被害人MURTINI 、證人乙○○、沈寶來於警詢中之陳
    述，雖係被告以外之人於審判外之陳述而屬傳聞證據，惟公
    訴人、被告於本院審判程序中對於上開證人於審判外陳述之
    證據能力，均表示沒有意見，且迄於言詞辯論終結前亦未聲
    明異議。本院審酌證人MURTINI 、乙○○、沈寶來之警詢筆
    錄記載，並無不正取供之情事，且證人於警詢時並無具結之
    可能，是就該審判外言詞陳述作成時之情況，應認為適當，
    依刑事訴訟法第159條之5規定意旨，具有證據能力。
  (二)證人MURTINI 、乙○○、沈寶來、沈家鴻、陳一臣於偵查中
    向檢察官所為之陳述，固屬被告以外之人於審判外之言詞陳
    述，惟檢察官係國家公務員，代表國家偵查犯罪，實行公訴
    ，而實務運作時，檢察官向被告以外之人所取得之陳述，原
    則上均能遵守法律規定，不致違法取供，其可信度極高，且
    前開證言業據具結在案，此外，復無其他顯不可信情況，是
    就該審判外之言詞陳述應認依刑事訴訟法第159條之1第2 項
    具有證據能力。
 (三) 至道路交通事故調查報告表、現場圖、告訴人MURTINI 之行
    政院衛生署基隆醫院91年8月5日診斷證明書、驗傷診斷書及
    病歷摘要各乙份，固屬被告以外之人於審判外之書面陳述，
    惟經本院當庭提示，檢察官及被告均表示「無意見」，而不
    爭執其證據能力，且未經當事人於言詞辯論終結前聲明異議
    ，本院審酌上開證據均非公務員違法取得之證據，復經於審
    判期日就上開證據進行調查、辯論，是該等證據，依刑事訴
    訟法第159條之5之規定，亦得作為證據。
 (四) 至道路現場照片12幀、車號9B-3883 號汽車車籍查詢、汽車
    車主歷史查詢、汽車異動歷史查詢表、基隆市警察局第一分
    局98年2月11日基警一分字第0980101212號函及被害人MURTI
    NI之法務部入出境連結作業表，均非供述證據，亦非公務員
    違背法定程序所取得，依刑事訴訟法第158條之4之反面解釋
    ，具有證據能力。
貳、有罪部分：
一、訊據被告甲○○固坦承伊於91年間為系爭自小客車之車主，
    惟矢口否認有何駕車肇事逃逸之犯行，並辯稱：91年7 月26
    日當天，伊係將系爭自用小客車給綽號「阿偉」之友人，而
    伊在家睡覺，「阿偉」肇事後，打電話告訴伊車子撞到了，
    伊才知道發生車禍，又因為伊沒有駕照，沒有辦法將車領回
    ，而伊認為這只是民事案件，賠償即可解決，所以才請乙○
    ○冒充肇事者云云。經查：
  (一)被害人MURTINI於91年7 月26日上午7時20分許，在基隆市○
    ○路64巷口因穿越人行道途遇紅燈，於路口中央分隔島等待
    通行時，遭車牌號碼9Ｂ-3883號自用小客車之駕駛人駕車撞
    擊，致受有腦挫傷、右足肌腱撕裂傷及第十二胸椎壓迫性骨
    折之傷害，而駕駛人於肇事後即棄車逃逸等情，業據被害人
    MURTINI 指訴綦詳，核與證人即處理本件車禍之員警陳一臣
    證述其到場時確實未見到肇事者之情節相符，且有道路交通
    事故調查報告表、道路現場照片12幀、告訴人MURTINI 之行
    政院衛生署基隆醫院診斷證明書、驗傷診斷書、病歷摘要（
    91年度偵字第3390號卷第37頁至第42頁、第32頁至第33頁、
    94年度發查字第130號卷第104頁至第106頁、第163 頁至第
    182頁）附卷可參，堪信為真。
  (二)證人乙○○固於本院92年度交簡上字第5 號過失傷害案；本
    院9 3年度交訴字第7號及臺灣高等法院93年度交上訴字第88
    號之交通肇事逃逸案件中，承認其為系爭自用小客車之駕駛
    人，並於撞傷MURTINI 後加以逃逸，因此就過失傷害部分遭
    判處有期徒刑7月，緩刑3年，就肇事逃逸部分遭判處有期徒
    刑6 月確定，惟查：證人乙○○就前開二案，嗣後均以其為
    頂替為由，提起再審，並向臺灣基隆地方法院檢察署自首其
    頂替犯行，乙○○所犯頂替罪部分，嗣經本院於95年4 月27
    日以95年度基簡字第385號判處有期徒刑3月確定；過失傷害
    罪部分，則經本院裁定准予對本院92年度交簡上字第5 號確
    定判決一案，開始再審後，於96年7 月31日以96年度交簡上
    再字第1 號判決無罪確定；至交通肇事逃逸罪之再審部分，
    固經臺灣高等法院以95年度交聲再字第42號裁定、最高法院
    96年度台抗字第43號裁定駁回，然查：證人乙○○未於91年
    7月26日駕駛系爭自用小客車，係因友人甲○○（即本案被
    告）之要求，始出面承認車子為其駕駛乙節，業據本案被告
    甲○○於96年度交簡上再字第1號案件中以證人身分結證證
    稱：「（你何時將上開小客車借給阿偉？）出事情的前一天
    阿偉到我店裡喝酒，他說隔天要用車去接朋友，當天晚上十
    點多就將車鑰匙交給阿偉，行照在車上。」、「（你知道發
    生車禍後，你如何找乙○○？）我知道當天的傍晚我打行動
    電話給乙○○，我跟乙○○說我的朋友借我的車子出車禍，
    希望他幫我出面去做筆錄解決，他說好。」、「（乙○○答
    應後如何去警局作筆錄？）我只記得我有陪乙○○去派出所
    作筆錄，但我們兩個如何碰面我忘記了。」、「（你叫乙○
    ○去做筆錄出面解決時他是否知道車禍有撞到人？）我大約
    有跟他提了一下。」屬實（見96年度交簡上再字第1 號之96
    年7月19日審理筆錄第2頁至第6 頁）；且證人林純如亦於偵
    查中結證稱：97年7月26日早上7、8 點時，伊有打乙○○家
    中00000000號家用電話叫乙○○起床，同日晚上，乙○○有
    告訴伊，甲○○有打電話給乙○○說車子在警局，請乙○○
    幫忙，而伊遇到甲○○時，甲○○也有跟伊說，不好意思讓
    乙○○幫他頂罪，因為甲○○當時有喝酒，又沒有駕照等語
    （見94年度他字第111號卷第7頁至第9 頁），堪認乙○○確
    未於91年7月26日上午7時20分許，駕駛系爭自用小客車肇致
    前開事故，是乙○○既非前開事故之肇事者，自無肇事逃逸
    情事，合先敘明。
  (三)被告甲○○固矢口否認有於前揭時、地駕駛系爭自用小客車
    而肇事逃逸，並辯稱：伊係將系爭自用小客車借給綽號「阿
    偉」之友人，「阿偉」肇事後，打電話告訴伊車子撞到了，
    伊才知道發生車禍，車禍發生後，伊找不到「阿偉」，而且
    當時伊有案在身，伊又沒有駕照，無法將車領回，所以才請
    乙○○冒充肇事者云云，然查：
  1.被告甲○○於前開事故發生之際，為廠牌「朋馳」（即Benz
    ），車牌號碼9Ｂ-3883號自小客車之車主，有車牌號碼9Ｂ-
    3883號自小客車車籍作業系統乙份（見91年度偵字第3390號
    卷第48-1頁）在卷可稽，被告固辯稱：伊係將系爭自小客車
    出借予友人「阿偉」，係「阿偉」肇事云云，惟：被告對於
    「阿偉」之真實姓名年籍資料均毫無所悉，亦無法交代「阿
    偉」之聯絡方式，僅供稱：「阿偉」為其經營卡拉ＯＫ店之
    客人，因需用車而向伊借車，伊就將系爭自小客車借予「阿
    偉」云云，然，一般人出借物品予他人，除斟酌雙方交情外
    ，於出借物品之際，當會先行瞭解借用人之姓名、聯絡方式
    等資訊，俾利將來追討所出借之物，而本件被告甲○○所出
    借之物為Benz牌之自小客車，該車之市價甚高，屬高價值之
    物，衡以常情，苟非借用人「阿偉」與被告係為熟識，且被
    告亦知曉「阿偉」之真實姓名、聯絡方式等資料，具有追討
    所出借系爭Benz牌系爭自用小客車之管道，被告當無任意出
    借高價值之系爭自用小客車與「阿偉」之理，然被告卻對「
    阿偉」之年籍資料、聯絡方式均無所悉，實悖常情；且其又
    稱：「阿偉」於事發前經常到其所經營的店裡喝酒（見本院
    98 年1月22日準備程序筆錄）、並稱：「阿偉」係卡拉ＯＫ
    店的合夥人王姓股東介紹認識的，事發後，伊亦有請王姓股
    東幫忙聯絡「阿偉」，但也沒找到等語（見97年度偵字第
    802 號卷第7頁至第8頁），衡諸常情，苟若「阿偉」確係被
    告店內之常客，又係合夥王姓股東所介紹認識，被告或該王
    姓股東當有「阿偉」之相關資料可查，惟被告於前開事故發
    生後，迄至本院97年3月4日言詞辯論終結時，無論係自己尋
    找或託友人尋找，卻始終無法提供任何有關「阿偉」之資訊
    供查，是以，「阿偉」其人確否存在，誠屬有疑。
  2.再被告辯稱：伊因當時有案在身，心想此為民事案件，賠償
    即可解決，始找乙○○頂替云云，查，被告於91年間，因組
    織犯罪條例乙案，經本院於91年5 月10日以89年度重訴字第
    18號判處有期徒刑1年，並於刑期執行或赦免後，強制工作3
    年，嗣經上訴，經臺灣高等法院於93年7 月29日以91年度上
    訴字第1957號判決上訴駁回而確定，有臺灣高等法院被告前
    案紀錄表乙份在卷可稽，是被告於前開事故發生時，確因組
    織犯罪條例案件，而身陷囹囫，惟查：被告於本件事故發生
    時，既已因另案接受司法審判，若伊確有將系爭自小客車出
    借與「阿偉」，係「阿偉」駕車肇事並逃逸，衡以常理，被
    告更當於警、偵訊之初，即告以實情，俾利被害人之求償及
    警方追查肇事者，以釐責任歸屬；復被告亦供稱：「阿偉」
    於肇事後，有打電話給伊，伊有跟「阿偉」說，你借我的車
    ，出車禍你要處理，「阿偉」就把電話掛了，後來就找不到
    「阿偉」等語（見96年度交簡上再1號卷96年7月19日審判筆
    錄第3頁至第6頁），而由被告之前開供述可知，被告深知車
    禍之賠償應由肇事者為之，且被告亦自承，前開事故發生後
    ，伊的卡拉ＯＫ店生意也不好，所以伊就去南部工作，基隆
    住家也被拍賣等語（見96年度交簡上再1號卷96年7月19日審
    判筆錄第4 頁），可見被告當時之經濟狀況亦非優渥，綜觀
    上情，果若確有被告所稱「阿偉」其人，被告甲○○大可於
    警、偵訊時，即坦認伊係將車輛出借予「阿偉」，為「阿偉
    」所肇事，何必大費周章教唆「乙○○」頂替，又需自己擔
    負車禍之賠償責任，而為此種損人不利己之事，是其所辯，
    顯不可採。
  3.至被告辯稱：係因其無駕照，無法將系爭自小客車自派出所
    領回，又找不到「阿偉」，始找乙○○冒充肇事者云云，惟
    按，「汽車駕駛人駕駛汽車肇事致人受傷或死亡者，應即採
    取救護措施及依規定處置，並通知警察機關處理，不得任意
    移動肇事汽車及現場痕跡證據，違反者處新臺幣三千元以上
    九千元以下罰鍰」；「肇事車輛機件及車上痕跡證據尚須檢
    驗、鑑定或查證者，得予暫時扣留處理，其扣留期間不得超
    過三個月；未經扣留處理之車輛，其駕駛人或所有人不予或
    不能即時移置，致妨礙交通者，得逕行移置之」，道路交通
    管理處罰條例第62條第3項、第6項分別定有明文；又「第十
    二條第三項、第三十五條、第五十六條第三項、第五十七條
    第二項、第六十二條第六項及前條第一項之移置或扣留，得
    由交通勤務警察、依法令執行交通稽查任務人員逕行移置或
    扣留，其屬第五十六條第三項之移置，得由交通助理人員逕
    行為之。上述之移置或扣留，得使用民間拖吊車拖離之。前
    項移置或扣留，得向汽車所有人收取移置費及保管費；其不
    繳納者，追繳之。第一項移置保管或扣留之車輛，經通知車
    輛所有人限期領回；屆期未領回或無法查明車輛所有人，經
    公告三個月，仍無人認領者，由移置保管機關拍賣之，拍賣
    所得價款應扣除違反本條例規定應行繳納之罰鍰、移置費、
    保管費及其他必要費用後，依法提存，同法第85條之3第1項
    、第2項、第3項亦定有明文。是被告所有之系爭自用小客車
    於肇事後，固遭移置保管場，惟揆諸前揭規定，除因肇事車
    輛機件及車上痕跡證據尚須檢驗、鑑定或查證者而依法扣留
    者外，被告僅需繳納移置費及保管費即可領回車輛，與是否
    領有無駕駛執照顯屬無涉，故而，被告辯稱其因無駕照，無
    法領回系爭自用小客車，又找不到「阿偉」，只好找朋友乙
    ○○冒充肇事者，俾便領回系爭自用小客車乙節，並不可採
    。
  4.再證人乙○○於前開再審案件之再審狀中陳稱：「我於91年
    7 月26日約下午5 時，接到甲○○的電話（當時正在送貨中
    ），說有事找我，請我到民生社區那找他，見面以後，他告
    訴我說他早上開車去撞到紅綠燈，現在在派出所，由於他說
    他沒有駕照，希望我能出面幫他領回.....，91年7月31日晚
    上，我正與友人吳志、郭守德在一同為吳志慶祝生日時
    ，接到甲○○的電話，約我晚上10點到南榮派出所，我與他
    到了派出所開始作筆錄時，才得知有撞到人，我立即停止筆
    錄跑去問他，說我不能替他頂罪，可是由於他說他有前科又
    一直的拜託我，說他會與傷者和解，加上我有請教過員警（
    當時）得知交通事故似可以私下和解的，才會將筆錄作完」
    （見94年度發查字第130號卷第7頁至第8頁），並於本院審
    理中具結證稱：伊於再審狀所載之事發經過均與事實相符，
    伊並無為了聲請再審而故意捏造不實的內容等語（見本院98
    年3月4日審判筆錄第10頁），且證人林純如亦於另案偵查時
    結證稱：97年7 月26日晚上，乙○○有告訴伊，甲○○有打
    電話乙○○說車子在警局，請乙○○幫忙，而伊遇到甲○○
    時，甲○○也有跟伊說，不好意思讓乙○○幫他頂罪，因為
    甲○○當時有喝酒，又沒有駕照等語（見94年度他字第111
    號卷第7頁至第9頁），由前開證詞可知，被告甲○○確為本
    件事故之肇事人無訛；又被害人沈寶來證稱：伊不知係何人
    為肇事者（見94年度發查字第130 號卷第221頁至第222頁）
    ，惟，被害人沈寶來所有車牌號碼BS-4471 號自用小客車之
    車損新臺幣8,000元 部分，係由被告甲○○所賠償乙節，業
    經被告敘明在卷，苟被告甲○○並非肇事之人，何以於被害
    人沈寶來不知誰為肇事者，且己身經濟狀況亦欠佳之情況下
    ，卻賠償沈寶來之車損，益徵被告甲○○為前開事故之肇事
    者無疑。
  5.再被告甲○○於駕車肇事後旋離開車禍現場，並未報警或請
    求救護車前來救助之事實，業據證人陳一臣於偵查中具結證
    稱：伊去事故現場時，車子是卡在安全島上，受傷的女子已
    經送醫，現場沒有煞車痕跡，是車子的左前方車頭直接撞擊
    被害人，車頭右方擋風玻璃有粉碎性破裂痕跡，就本件車禍
    ，車子應該有閃避，不然車主本來在路中央車道行駛，不致
    會撞到中央安全島，在撞擊之後，由該車子駕駛座內應能看
    見躺在地上的兩公尺處的被害人等語（見94年度發查字第13
    0號卷第234頁至第236頁）；且證人沈寶來於偵查中亦證稱
    ：伊當時在南榮路上，伊是要往臺北，對方係從臺北往基隆
    行駛，之前伊並無發現異狀，之後先聽到一聲「碰」，結果
    就有一根鐵棒打到伊車子的引擎蓋上，伊離開之前，不知道
    有人受傷，伊也沒有看見肇事的人，但有看見賓士車上有人
    開門出來等語（見94年度發查字第130號卷第221頁至第222
    頁），由證人陳一臣、沈寶來之證詞可知，被告甲○○於肇
    事時，已知悉其所駕駛之系爭自小客車撞及被害人，故有車
    輛閃避之動作，且被告於肇事後，復有下車察看，是被告當
    會見到躺於地且受傷之被害人MURTINI ，被告於肇事後，未
    予被害人MURTINI 協助救援即行離去，其有肇事逃逸乙情，
    昭然甚明。
  6.綜上，被告甲○○於前揭時、地駕駛車牌號碼9Ｂ-3883號自
    小客車肇事後，明知被害人MURTINI 受傷，竟未予救護而逃
    逸之犯罪事證明確，應依法論科。
三、核被告甲○○所為，係犯刑法第185條之4駕駛動力交通工具
    肇事致人受傷而逃逸罪。爰審酌被告甲○○於肇事後，明知
    受害人尚待救援協助，卻未予被害人必要之救護即行離去，
    已影響車禍肇事之調查及被害人民事求償權之行使，且犯後
    教唆他人頂替其罪暨否認肇事逃逸等一切情狀，量處如主文
    所示之刑。再被告係於96年4 月24日以前犯本罪，且無中華
    民國九十六年罪犯減刑條例第3 條所定不予減刑之情形，爰
    依該條例第2條第1項第3款規定減其宣告刑2分之1 ，如主文
    所示。又被告請求本院調閱本件事故發生時之監視錄影畫面
    及傳喚被害人被害人MURTINI到庭指認肇事者部分，經查：
    基隆市○○路沿線之錄影監視設備於民國95年起建置，本案
    事發時間為91年7 月，並無監視之影像等情，有基隆市警察
    局第一分局以98年2 月11日基警一分偵字第0980101212號函
    附於本院97年度交訴字第37號卷可稽，而被害人MURTINI於
    案發時，因突遭撞擊而當場昏厥並送醫急救，事後始得知遭
    車牌號碼9Ｂ-3883號之自小客車駕駛人所撞等情，業據被害
    人MURTINI於警詢及偵查中（見91年度偵字第3390號卷第8頁
    至第9頁、第19頁至第20頁）敘明在卷，且被害人MURTINI已
    於93年6 月12日出境，有法務部入出境資料連結作業乙份附
    於本院97年度交訴字第37號卷可參，而衡以本件事故事出突
    然，被害人MURTINI又因嚴重撞擊而當場昏厥以觀，被害人M
    URTINI自無辨識肇事者之可能，是被告請求傳訊被害人MURT
    INI乙節，並無必要，應予駁回，併予敘明。
參、免訴部分：
一、公訴意旨略以：甲○○於91年7月26日上午7時20分許，駕駛
    車牌號碼9Ｂ-3883號自用小客車，沿基隆市○○路由八堵往
    基隆市區方向行駛，行經基隆市○○路64巷口時，原應注意
    車前狀況，並隨時採取必要之安全措施，且依當時情形，又
    無不能注意之情形，疏未注意車前狀況，而撞及因穿越人行
    道途遇紅燈而站立在道路中央分隔島等待通行之印尼國人MU
    RTINI，致MURTINI受有腦挫傷、右足肌腱撕裂傷及第十二胸
    椎壓迫性骨折之傷害，因認被告涉犯刑法第284條第1項過失
    傷害罪嫌。
二、按案件時效已完成者，應諭知免訴之判決，刑事訴訟法第30
    2 條第2 款定有明文。又被告行為後，刑法第80條、第83條
    有關追訴權時效之期間暨其停止原因，固業於民國94年2 月
    2 日修正公布，並自95年7 月1 日開始施行，惟參諸刑法施
    行法第8 8條之1：「於中華民國九十四年一月七日刑法修正
    施行前，其追訴權或行刑權時效已進行而未完成者，比較修
    正前後之條文，適用最有利於行為人之規定。」足見，關此
    追訴權期間暨其停止原因之適用，亦應個案比較新舊法律，
    俾整體選擇最有利於被告之規定而為適用。
三、又按告訴乃論之罪，因告訴權人不為告訴，或無告訴權人之
    告訴，致偵查起訴諸程序不能開始時，自可停止追訴權時效
    期間之進行；而案經提起公訴或自訴，且在審判進行中，此
    時追訴權既無不行使之情形，自不發生時效進行之問題，亦
    有司法院院字第1795號解釋及大法官會議釋字第138 號號解
    釋可參。本件被告甲○○被訴於91年7月26日犯刑法第284條
    第1項普通過失傷害罪，依同法第287條規定須告訴乃論，且
    為絕對告訴乃論，而此類犯罪之告訴，除申告犯罪事實外，
    尚須表示訴追之意思，但不以指明犯人身分為必要，是其告
    訴效力，不限於指名告訴人，亦不受其罪名之拘束，縱令犯
    人未全指明，或誤指他人，其告訴仍屬有效（司法院院解字
    第1691號解釋參照）。是告訴人MURTINI於91年7月28日於警
    詢中提出告訴時，固不知甲○○為肇事者，惟既已申告本件
    傷害之犯罪事實，揆諸前揭司法院院解字第1691號解釋意旨
    ，其告訴即屬有效。
四、查被告甲○○被訴之刑法第284條第1項普通過失傷害罪，其
    法定最重本刑為「有期徒刑6月」，依修正前刑法第81條（
    業經修正刪除）、第80條第1項第3款規定，追訴權時效期間
    為3年，自其犯罪行為日即「91年7月26日」起算，再加計因
    被害人MURTINI不為告訴停止進行之時效期間（即自91年7月
    26日至被害人提起告訴之前一日之91年7月27日止）1日，及
    本案審判程序因被告教唆他人頂替致不能開始，而停止追訴
    權時效進行持續所達上開追訴權時效期間之4分之1期間（即
    9月）後，被告犯前開過失傷害之追訴權時效至95年4月27日
    即已完成。反之，本案倘適用修正後刑法第80條第1項第3款
    規定，其追訴權時效則經延長為5 年，經依修正後刑法第83
    條第1 項規定，暨加計本案審判程序因不能開始，而停止追
    訴權時效進行持續已達上開追訴權時效期間四分之一而相當
    於1年3月之期間，被告所犯前開過失傷害罪之追訴權時效，
    須俟「97年10月27日」方告屆滿。據此而為比較適用，修正
    前之刑法規定顯然較有利於被告，按諸首開說明，本案自應
    適用被告行為時即修正前刑法第80條、第83條等相關規定，
    認其追訴權時效已於「95年4 月27日」期間屆滿，乃檢察官
    迄於97年4月1日始開始偵查，則被告所犯過失傷害罪之追訴
    權當因時效完成而告消滅，從而，爰不經言詞辯論，逕為免
    訴判決之諭知。
五、據上論斷，應依刑事訴訟法第299條第1項前段、第302條第2
    款，刑法第2條第1項前段、第185條之4，中華民國九十六年
    罪犯減刑條例第2條第1項第3款、第7條，刑法施行法第1條
    之1，判決如主文。
本案經檢察官張志明到庭執行職務。
中    華    民    國    98    年    3    月    18    日
                  刑事第四庭  審判長法    官   齊  潔
                                    法    官   王慧惠
                                    法    官   周霙蘭
以上正本證明與原本無異。
如不服本判決應於收受送達後10日內向本院提出上訴書狀，並應
敘述具體理由；其未敘述上訴理由者，應於上訴期間屆滿後20日
內向本院補提理由書（均須按他造當事人之人數附繕本）「切勿
逕送上級法院」。
中    華    民    國    98    年    3    月    18    日
                                    書 記 官  莊智凱
附錄論罪法條：
中華民國刑法第185條之4
（肇事遺棄罪）
駕駛動力交通工具肇事，致人死傷而逃逸者，處6月以上5年以下
有期徒刑。


司法院資訊處製作；財團法人民間司法改革基金會備份。
